【裁判字號】    95,台上,1433
【裁判日期】    950322
【裁判案由】    妨害公務
【裁判全文】
最高法院刑事判決            九十五年度台上字第一四三三號
    上  訴  人  甲○○
    選任辯護人  林慶雲律師
                陳裕文律師
                楊靖儀律師
上列上訴人因妨害公務案件，不服台灣高等法院高雄分院中華民
國九十二年七月十日第二審判決（九十一年度上訴字第一四二六
號，起訴案號：台灣高雄地方法院檢察署九十年度偵字第二一五
六九號），提起上訴，本院判決如下：
    主  文
原判決撤銷，發回台灣高等法院高雄分院。
    理  由
本件原判決認定上訴人甲○○係現任立法委員，曾於民國八十六
年間因妨害名譽案件，經第一審法院判處有期徒刑六月確定，於
八十八年七月十四日執行完畢。緣上訴人於九十年四月一日經民
主進步黨提名為第五屆立法委員高雄市第二選舉區（南區）候選
人，至同年十一月二十三日下午四時四十分許，以中國國民黨高
雄市委員會所散發之文宣內容不實，對其有不當影射為由，邀集
約一百餘姓名年籍不詳之成年民眾，及其競選宣傳車六輛、計程
車二十餘輛，至高雄市三民區○○○路四六三號中國國民黨高雄
市委員會門前不特定多數人得以共見共聞之公共場所抗議，高雄
市政府警察局三民第一分局副分局長黃慶惠、督察組組長鄭安藤
、巡官葉敏豪與呂秋，以及該分局長明派出所主管鄭穎聰、副
主管溫和春暨所率警員十餘名（均著制服），據報前往現場維持
秩序。上訴人在宣傳車上以擴音器要求中國國民黨高雄市委員會
主任委員李源泉上車說明，未獲理會，再以撒冥紙、焚燒中國國
民黨黨旗方式抗議，仍未獲回應，上訴人即於宣傳車上表示等一
下他會有動作，請警方注意蒐證。至同日下午五時二分許，上訴
人走下宣傳車，由首謀之上訴人率其中二位不詳姓名之成年民眾
，上前欲強行拆下懸掛於該委員會正門入口右上方之「中國國民
黨高雄市委員會」銅製銜牌一面，此時黃慶惠、鄭安藤、葉敏豪
、呂秋、鄭穎聰、溫和春等警員，正在該處依法執行職務，維
持現場秩序，見狀乃趨前以手抓住該銜牌，制止上訴人等人，並
向上訴人等人表明不得拆下該銜牌，惟上訴人及其所聚集二位不
詳姓名之群眾不聽勸阻，仍基於妨害黃慶惠等人執行職務之故意
，強行拆下該銜牌，然黃慶惠等人緊抓銜牌不放，復有上訴人聚
集之另二位不詳姓名之成年民眾，亦基於妨害公務犯意，加入出
手抓住銜牌（連同上訴人共有五人，與警方人員爭奪銜牌），其
他在場聚集之群眾則環繞在外圍推擠、衝撞警員。上訴人係首謀
與在場聚集之群眾共同下手實施，以強暴之方法與黃慶惠等警員
拉扯、衝撞，致黃慶惠之右手中指、無名指受有擦傷（傷害部分
未據告訴），鄭穎聰頭戴之警帽掉落、手錶錶帶脫落，溫和春右
胸前佩戴之階級章脫落。上訴人強行拆下前開銅牌後，帶至競選
宣傳車上，以預藏之鐵橇一支（未扣案），猛力敲打該銜牌六下
，致令凹損不堪使用（毀損部分業據撤回告訴）。嗣經黃慶惠等
警員二次舉牌警告、制止後，上訴人及其聚集之群眾始行離去等
情。因而撤銷第一審之科刑判決，改判仍論處上訴人公然聚眾對
於公務員依法執行職務時，首謀實施強暴，累犯罪刑。固非無見
。
惟查刑事訴訟法第三百七十一條規定：被告經合法傳喚，無正當
之理由不到庭者，得不待其陳述，逕行判決。是被告之不到庭得
逕行審判者，以經合法傳喚，無正當理由不到庭為前提。原判決
於理由內係以上訴人經合法傳喚，未於九十二年六月二十六日審
判期日到庭，上訴人固提出診斷證明書一紙，具狀聲請改期審理
，但該診斷證明書記載上訴人「因胸腹挫傷、急性咽喉炎、陳舊
性右側四－八支肋骨骨折等病症，於九十二年六月二十五日至國
軍左營醫院附設民眾門診服務處診治，因合併陳舊性肋骨骨折，
醫生建議休養兩週，不宜劇烈運動及重物負荷」等情，上訴人之
上開病症，僅不宜劇烈運動及重物負荷而已，並無不能到庭情事
，足證其聲請改期審理尚屬無據，因認上訴人係無正當理由不到
庭，乃依刑事訴訟法第三百七十一條規定而不待其陳述逕行判決
。然依卷附上訴人多次提出之診斷證明書所載，上訴人因胸腹挫
傷、急性咽喉炎、陳舊性右側四－八支肋骨骨折或腹部阻塞等病
症，自九十二年五月三日起，多次急診、住院或門診治療（原審
卷第一一八頁、第一二０頁、第一三０頁）。上訴人之原審選任
辯護人於原審審判期日提出之診斷證明書，復記載上訴人因胸腹
挫傷、急性咽喉炎、陳舊性右側四－八支肋骨骨折等病症，於九
十二年六月二十五日至國軍左營醫院附設民眾門診服務處診治，
因合併陳舊性肋骨骨折，醫生建議休養兩週，不宜劇烈運動及重
物負荷等語（原審卷第一四五頁）。則上訴人經合法傳喚後，未
於該審判期日到庭，是否確屬無正當理由？事實仍欠明瞭。原審
未傳喚為其診斷之醫師或為其他必要之調查究明，逕認上訴人無
正當理由不到庭，乃不待其陳述，逕為判決，自屬違背法令。上
訴意旨指摘原判決不當，尚非全無理由，應認有撤銷發回更審之
原因。
據上論結，應依刑事訴訟法第三百九十七條、第四百零一條，判
決如主文。
中    華    民    國  九十五  年    三    月  二十二  日
                      最高法院刑事第八庭
                          審判長法官  張  淳  淙
                                法官  張  春  福
                                法官  呂  丹  玉
                                法官  洪  昌  宏
                                法官  蔡  彩  貞
      本件正本證明與原本無異
                                      書  記  官
中    華    民    國  九十五  年    三    月  二十九  日
                                                      Ｅ


司法院資訊處製作；財團法人民間司法改革基金會備份。
